【裁判字號】    97,交易,200
【裁判日期】    971208
【裁判案由】    過失傷害
【裁判全文】
臺灣彰化地方法院刑事判決             97年度交易字第200號
公  訴  人  臺灣彰化地方法院檢察署檢察官
被      告  丙○○
上列被告因過失傷害案件，經檢察官聲請以簡易判決處刑（97年
度偵字第4323號），本院北斗簡易庭認不得逕以簡易判決處刑，
改依通常程序審理，本院改以簡式審判程序審理，判決如下：
    主  文
丙○○犯過失傷害致人重傷罪，處有期徒刑月，如易科罰金，
以新臺幣壹仟元折算壹日。
    犯罪事實
一、丙○○考領有合格之普通小型車駕照，於民國96年11月11日
    上午11時15分許，在彰化縣芳苑鄉○○村○○路北頭巷528
    號鎮海廟前廣場內，駕駛其女劉榮兒所有車牌號碼9308－JA
    號自小客車倒車時，本應注意汽車倒車時，顯示倒車燈光或
    手勢後，謹慎緩慢後倒，並應注意其他車輛及行人，而依當
    時天候晴朗、日間自然光線、乾燥柏油路面無缺陷、視距良
    好亦無障礙物等情狀，且無其他不能注意之情事，適有未滿
    14歲之甲○○（民國95年2 月23日生），在上開廣場中玩耍
    ，詎丙○○竟疏未注意謹慎、緩慢倒車，復未注意其車輛後
    方有無行人，而貿然倒車行駛，致其所駕駛上開車輛之後保
    險桿撞擊因其外祖母林春桃亦疏未善盡看管照護義務，而任
    由其在上開廣場玩耍之甲○○，甲○○因而倒地並受有頭部
    外傷併右側急性硬腦膜下出血、腦出血、腦血腫及臉部撕裂
    傷等傷害，經治療後仍有左耳聽力喪失50分貝，右耳聽力喪
    失80分貝之傷害。嗣丙○○於肇事後犯罪未被發覺之前，留
    在事故現場照顧甲○○，並由其女劉榮兒代為向到場處理車
    禍員警薛明煌表明坦承肇事，而願接受裁判。
二、案經甲○○之母乙○○訴由彰化縣警察局芳苑分局報請臺灣
    彰化地方法院檢察署檢察官偵查起訴。
    理  由
一、按除被告所犯為死刑、無期徒刑、最輕本刑為3 年以上有期
    徒刑之罪或高等法院管轄第一審案件者外，於刑事訴訟法第
    273 條第1 項程序進行中，被告先就被訴事實為有罪之陳述
    時，審判長得告知被告簡式審判程序之旨，並聽取當事人、
    代理人、辯護人及輔佐人之意見後，裁定進行簡式審判程序
    ；除簡式審判程序、簡易程序及第376 條第1 款、第2 款所
    列之罪之案件外，第一審應行合議審判，刑事訴訟法第273
    條之1 第1 項、第284 條之1 分別定有明文。本件被告丙○
    ○所犯係死刑、無期徒刑、最輕本刑為3 年以上有期徒刑或
    高等法院管轄第一審案件以外之罪，並於本院行準備程序時
    就被訴事實為有罪之陳述，本院依前揭規定，裁定改行簡式
    審判程序，先予敘明。
二、上開犯罪事實，迭據被告丙○○於偵查中及本院審理時坦承
    不諱，核與證人乙○○、林春桃所述情節相符，並有彰化縣
    警察局道路交通事故談話紀錄表、道路交通事故現場圖、調
    查報告表(一)、(二)、彰化縣警察局芳苑分局王功派出所受理各
    類案件紀錄表、職務報告、現場照片及臺灣省彰化縣區車輛
    行車事故鑑定委員會鑑定意見書在卷可證；又被害人所受之
    傷害，經治療後仍有左耳聽力喪失50分貝，右耳聽力喪失80
    分貝之傷害，其傷勢已達刑法第10條第4 項第2 款所定重傷
    之程度，亦有童綜合醫療社團法人童綜合醫院97年10月3 日
    （97）醫字第1235號函文附卷可佐。按汽車倒車時，應顯示
    倒車燈光或手勢後，謹慎緩慢後倒，並應注意其他車輛及行
    人，道路交通安全規則第110 條第1 項第2 款定有明文。本
    案案發時，天氣晴朗、為日間自然光線、路面乾燥無缺陷、
    無障礙物、視距良好，並無不能注意之情事，業據員警於道
    路交通事故調查表記載明確，有前開調查表在卷可證，被告
    於上開廣場內欲以倒車右轉之方向行進，有卷附道路交通現
    場圖為憑，其視線較之以直線方式前進，已然受有更多之遮
    蔽，其所應謹慎之程度，本應相對提高，然當時車上猶有兩
    名乘客，被告既未使車上之乘客下車協助察看，亦未輔以大
    聲吆喝，或以其他方式促使位於其行進方向前方之人注意，
    而貿然倒車，被告自有應注意、能注意而未予注意之過失甚
    明，此部份復經臺灣省彰化縣區車輛行車事故鑑定委員會鑑
    定認為：被告駕駛自小客車倒車時，未謹慎緩慢後倒，並注
    意其他行人，為肇事主因，有上開鑑定意見書附卷可證（見
    本院卷第26頁）；被告因此而撞擊被害人，致被害人受有頭
    部外傷併右側急性硬腦膜下出血、腦出血、腦血腫及臉部撕
    裂傷等傷害，是被告之過失行為自與被害人之傷害結果間，
    具有相當因果關係，堪予認定；此外，復有童綜合醫療社團
    法人童綜合醫院96年12月18日、97年3 月28日一般診斷書可
    資佐證，足認被告之自白應與事實相符。從而，本案事證明
    確，被告犯行洵堪認定。
三、核被告丙○○所為，係犯刑法第284 條第1 項後段之過失傷
    害致重傷罪。起訴書雖認被告係犯刑法第284 條第1 項前段
    之過失傷害罪，惟此部分業經公訴人當庭變更起訴法條，公
    訴人復有實行公訴之權，本院爰不另為起訴法條之變更。又
    被告於肇事後留在事故現場，因其正照顧受傷之被害人，乃
    由其女劉榮兒代為向前往現場處理，尚不知肇事者為何人之
    員警薛明煌坦承肇事，嗣並接受裁判之事實，有彰化縣警察
    局芳苑分局王功派出所受理各類案件紀錄表、職務報告附卷
    可佐，是被告於員警尚不知何人犯罪前，坦承其為行為人，
    合於自首之要件，爰依刑法第62條前段之規定，予以減輕其
    刑。爰審酌被告前未曾受有任何刑之宣告，有臺灣高等法院
    被告前案紀錄表、臺灣彰化地方法院檢察署刑案資料查註紀
    錄表附卷可稽，素行堪認良好，並斟酌被害人之家屬任由未
    滿14歲之被害人在肇事地點玩耍，為肇事次因，對本件事故
    之發生，實與有過失，且被告犯後均坦承犯行，態度良好，
    復參以被告雖未能與被害人家屬達成和解，然並非無與被害
    人和解之意（見本院卷第39頁反面），僅雙方認知條件有所
    差異，而雙方此部分之紛爭非不得經由民事訴訟程序或其他
    途徑加以解決（而被害人之法定代理人業於本院審理中提起
    附帶民事訴訟），及被害人所受傷害等一切情狀，量處如主
    文所示之刑，並諭知易科罰金之折算標準。
據上論斷，應依刑事訴訟法第452 條、第273 條之1 第1 項、第
299 條第1 項前段，刑法第284 條第1 項後段、第41條第1 項前
段、第62條前段，刑法施行法第1 條之1 ，判決如主文。
中    華    民    國    97    年    12    月    8     日
                        刑事第七庭    法  官  戰諭威
以上正本證明與原本無異。
如不服本判決應於收受判決後10日內向本院提出上訴書狀，並應
敘述具體理由。其未敘述上訴理由者，應於上訴期間屆滿後20日
內向本院補提理由書 (均須按他造當事人之人數附繕本)「 切勿
逕送上級法院」。
告訴人或被害人對於判決如有不服具備理由請求檢察官上訴者，
其上訴期間之計算係以檢察官收受判決正本之日期為準。
中    華    民    國    97    年    12    月    8    日
                                      書記官  陳佳宏
附錄本判決論罪之法條：
中華民國刑法第284條：
因過失傷害人者，處6 月以下有期徒刑、拘役或5 百元以下罰金
，致重傷者，處1 年以下有期徒刑、拘役或5 百元以下罰金。
從事業務之人，因業務上之過失傷害人者，處1 年以下有期徒刑
、拘役或1 千元以下罰金，致重傷者，處3 年以下有期徒刑、拘
役或2 千元以下罰金。


司法院資訊處製作；財團法人民間司法改革基金會備份。
